臺灣雲林地方法院交通事件裁定　　 94年度交聲更字第6號
移送機關
即原處分機關　　交通部公路總局嘉義區監理所雲林監理站
異　議　人　　　甲○○
右列受處分人因違反道路交通管理處罰條例案件，對於交通部公
路總局嘉義區監理所雲林監理站違反道路交通管理事件裁決書（
雲監裁字第裁72-KAC060931號），聲明異議，嗣經本院裁定（94
年度交聲字第181 號）後，異議人不服，提起抗告，經台灣高等
法院台南分院撤銷原裁定並發回（94年度交抗字第101 號），本
院裁定如下：
    主  文
異議駁回。
    理  由
一、聲明異議意旨略以：異議人甲○○本件交通違規事件，業經
    台灣雲林地方法院斗六簡易庭判處拘役30日，如易科罰金，
    以300 元折算1 日，緩刑2 年在案，依一事不二罰原則，且
    異議人係在心神喪失下所為之行為，不應再受交通違規罰鍰
    之處罰。再異議人因本件交通事故受傷嚴重，請准給予自新
    之機會，且道路交通管理處罰條例第35條第1 項條文規定係
    處罰汽車駕駛人，異議人係騎乘輕型機車，並無該條處罰規
    定之適用，爰依法聲明異議，請求撤銷原裁決處分云云。
二、本件異議人於民國94年3 月5 日17時45分許，騎乘車號DAH-
    938 號輕型機車，行經雲林縣古坑鄉○○村○○○路1 之23
    號旁，因酒後意識模楜失控，撞擊路旁花圃，經警到場實施
    酒測，呼氣酒精濃度達0.6MG/L 等情，有異議人提出之本院
    斗六簡易庭94年度六簡字第128 號刑事簡易判決附卷可憑，
    復有雲林縣警察局91雲警交字第KAC060931 號舉發違反道路
    交通管理事件通知單在卷可稽，異議人對此亦不爭執，此部
    分事實堪予認定。異議人雖以上開情詞提起異議，惟查：
(一)按一行為同時觸犯刑事法律及違反行政法上義務規定者，依
    刑事法律處罰之，行政罰法第26條第1 項前段固定有明文，
    然該法係於95年2 月5 日始生效，異議人本件裁決處分，既
    在該法生效前，即無該法之適用，異議人執此抗辯，即屬無
    據。
(二)異議人復辯稱：伊當時係處於心神喪失狀態云云，並提出輕
    度精神障礙之身心障礙手冊及國立台灣大學附設醫院雲林分
    院診斷證明書各一紙為證。然依卷附之上開診斷證明書記載
    ，異議人係罹患嚴重憂鬱症，而憂鬱症乃一時好時壞之精神
    疾病，有賴藥物之控制與治療，異議人既有持續治療，病情
    應在可控制之範圍內，況異議人於本院上開刑事案件偵審期
    間俱未為此抗辯，迄本件交通違規異議時方提出，實有悖常
    情，其是否真因此陷於心神喪失狀態，即有可疑。再參諸異
    議人猶知具狀提起聲明異議主張其合法救濟之權利，並其尚
    知所謂一事不二罰之法理原則等情以觀，異議人心神狀態應
    屬正常，而非心神喪失之無行為能力人甚明。
(三)異議人因本件車禍事故身體受有多處傷害，固堪同情，然並
    不能據此即免除其交通違規之行政罰鍰責任。
(四)按道路交通管理處罰條例所指之車輛，係指在道路上以原動
    機行駛之汽車 (包括機器腳踏車)或 以人力、獸力行駛之車
    輛而言，該條例第3 條第8 款定有明文，是該條例所謂「汽
    車」自包括「機器腳踏車」在內。觀諸道路交通管理處罰條
    例第35條第1 項之規定，既係泛言處罰汽車駕駛人，並未將
    機器腳踏車之駕駛人予以特別除外規定，解釋上亦應依法條
    用語作相同之解釋，方符合該條例之立法體例，原處分機關
    亦以94年8 月15日嘉監雲字第0940009592號作相同解釋適用
    函覆異議人在案，有該函文附卷可稽。異議人既係騎駛輕型
    機車，自有該條項處罰規定之適用。
    綜上，異議人異議之理由，俱不足取。
三、按汽車駕駛人，駕駛汽車經測試酒精濃度超過規定標準者，
    處新台幣（下同）1 萬5 千元以上6 萬元以下罰鍰，並當場
    移置保管其車輛吊扣其駕駛執照1 年，道路交通管理處罰條
    例第35條第1 項定有明文，本件異議人酒測值高達0.6MG/L
    ，顯逾道路交通安全規則第114 條第2 款所定之0.25MG/L規
    定標準，原處分機關援引上開規定及違反道路交通管理事件
    統一裁罰標準表之規定，裁處異議人5 萬2 千5 百元罰鍰，
    並吊扣駕駛執照12個月，核無不合，異議人之異議為無理由
    ，應予駁回。
三、據上論斷，應依道路交通管理處罰條例第87條第2 項、道路
    交通案件處理辦法第19條，裁定如主文。
中　　華　　民　　國　　94　　年　　9 　　月　　29　　日
                  交通法庭   法  官  趙家光
以上正本證明與原本無異。
如不服本裁定應於送達後5 日內向本院提出抗告狀。（須附繕本
）
                             書記官　蕭應欽
中　　華　　民　　國　　94　　年　　9 　　月　　29　　日
